臺灣高等法院高雄分院民事判決　九十二年度上易字第三○八號
　　　上　訴　人　甲○○
　　　訴訟代理人　丙○○
　　　被上訴人　　乙○○
當事人間請求損害賠償事件，上訴人對於民國九十二年十月七日臺灣高雄地方法院九
十二年度訴字第二四五九號第一審判決提起上訴，本院於九十三年五月五日言詞辯論
終結，判決如下：
      主      文
上訴駁回。
第二審訴訟費用由上訴人負擔。
      事實及理由
一、上訴人起訴主張：被上訴人於民國九十一年三月二十二日夜間八時十五分許，明
    知酒後不得駕車（事故發生後施測其吐氣所含酒精濃度為每公升０點三三毫克，
    超過法定每公升０點二五毫克），竟仍駕駛牌照號碼ＹＧ—九二○三號自用小客
    車，以超過時速五十公里速度，沿高雄市○○區○○路由北往南方向行駛，途經
    該路二六七巷無號誌之交岔口時，疏未減速慢行，作隨時停車之準備，致上訴人
    騎乘牌照號碼ＷＡＶ—○二七號輕型機車，沿鼎力路二六七巷由西往東方向行駛
    至該處，欲斜向穿越快車道至鼎力路二六四號時，遭被上訴人所駕駛之上開車輛
    右前保險桿撞擊上訴人上開機車之車尾，上訴人因而受有右髖臼骨骨折之傷害，
    刑事部分業經原審法院以九十二年度交易字第一九一號刑事判決判處被上訴人拘
    役三十日確定在案。被上訴人對本件事故乃有過失，上訴人則無任何過失，爰依
    侵權行為之法律關係求為判決被上訴人應賠償上訴人醫療費用新臺幣（下同）三
    萬八千一百元、看護費用十八萬四千元（上訴本院後減縮為十六萬元）、電動床
    一萬二千元、助行器七百元、工資損失十六萬元，及非財產上之損害三十萬元，
    合計六十九萬四千八百元，及自起訴狀繕本送達翌日起至清償日止，按週年利率
    百分之五計算之利息。（原審判決被上訴人應給付上訴人醫療費三萬八千一百元
    、精神慰藉金六萬元、助行器七百元、工資損失十六萬元，合計二十五萬八千八
    百元之二分之一，即十二萬九千四百元，及自九十二年六月十一日起至清償日止
    計算之法定遲延利息。駁回上訴人其餘請求。被上訴人未就敗訴部分聲明不服，
    應已確定）。於本院聲明：(一)原判決關於駁回上訴人後開第二項之訴部分廢棄。
    (二)被上訴人應再給付上訴人伍拾肆萬壹仟肆佰元（即醫療費一九０五０元、看護
    費十六萬元、電動床一萬二千元、助行器三百五十元、工資損失八萬元、精神慰
    藉金二十七萬元），並自九十二年六月十一日起　至清償日止按週年利率百分之
    五計算之利息。
二、被上訴人則以：本件交通事故其雖有過失，但上訴人沒有駕照，貿然闖越快車道
    ，亦有過失，所請求金額過高，且除醫療費用三萬八千一百元、助行器七百元、
    工資損失十六萬元、精神慰藉金六萬元等部分原審認定被上訴人應負二分之一責
    任外，關於看護費用十八萬四千元、電動床一萬二千元均非必須支出之費用，上
    訴人亦非四個月未工作，再請求工資損失八萬元，並無理由等語，資為抗辯。於
    本院聲明：上訴駁回。
三、上訴人主張因被上訴人前開過失傷害致其受有損害，被上訴人固不否認，惟以前
    揭情詞置辯。因此本件爭點為：上訴人對本件交通事故是否與有過失？看護費用
    及電動床之支出是否為增加生活上需要之費用？上訴人是否因此受有無法工作之
    薪資損失十六萬元經查：
(一)本件被上訴人所犯刑事部分經原審法院九十二年度交易字第一九一號刑事判決認定
  ：被上訴人明知飲用酒類後其吐氣所含酒精濃度超過每公升零點二五毫克者，不得
  駕車，且行經無號誌交岔路口應注意時速不得超過五十公里、應減速慢行，作隨時
  停車之準備，竟於已達不能安全駕駛動力交通工具之酒醉狀態下，於九十一年三月
  二十二日夜間八時十五分許，駕駛牌照號碼ＹＧ—九二○三自用小客車，沿高雄市
  三民區○○路○○道由北往南方向行駛，途經該路二六七巷之無號誌（三岔路）交
  岔路口，依當時情形天候晴朗、夜間有照明、市區道路速限為每小時五十公里，有
  區○○○○○道，柏油路面平直乾燥無缺陷及障礙物、視距良好等客觀情形，依被
  上訴人之智識能力，亦無不能注意之情事，詎仍疏於注意，在該處以時速六十公里
  行進；適上訴人亦明知無駕駛執照，不得駕車，且車輛行至無號誌及無交通警察指
  揮之交岔路口，變換車道時，應保持安全距離，詎於騎乘牌照號碼ＷＡＶ─○二七
  輕型機車，沿鼎力路二六七巷由西往東方向駛來，欲變換車道穿越鼎力路南向快車
  道至對面鼎力路二六四號時，依當時天候道路情況及其自身智識能力，亦無不能注
  意之情事，詎仍疏於注意，未保持安全距離，因而被被上訴人於酒後超速駕車情形
  下，不及採取應變措施，致所駕汽車右前保險桿撞及上訴人所騎機車車尾，上訴人
  因此受有右髖臼骨骨折之傷害，刑事部分業經原審法院以九十二年交易字第一九一
  號判決被上訴人拘役三十日確定等情，為被上訴人於本院審理中所不爭執，此外，
  復有交通事故談話紀錄表、舉發違反道路交通管理事件通知單、道路交通事故調查
  報告表暨事故現場圖、酒精濃度測試單、診斷證明書各一份、事故現場照片四幀、
  原審法院九十二年交易字第一九一號判決書一份可稽。上訴人因被上訴人之過失，
  而於該交通事故中受傷，應可認定。
(二)又上訴人對其未考領駕駛執照未爭執，復於刑事案件警詢時表示肇事前正自鼎力路
  二六七巷出來，由北往南方向斜行穿越鼎力路，欲至對面鼎力路二六四號等語，再
  據道路交通事故調查報告表所繪現場圖所示，上訴人之機車於岔路口南側之北向內
  側快車道留有一二公尺斷續刮痕，該起點距鼎力路分向限制線０‧七公尺，距二六
  七巷南側巷邊延伸線八‧五公尺，及該機車車尾遭被上訴人右前保險桿撞擊等情，
  足認係上訴人於出巷口後自慢車道變換至快車車道時，未與被上訴人保持安全距離
  ，方致肇事，並與被上訴人酒後駕車行經無號誌交岔路口超速行駛，同為本案肇事
  原因，即上訴人亦有過失無訛。高雄市政府建設局車輛行車事故鑑定委員會亦為相
  同之認定，此有該會高市鑑字第九一一一０二二號鑑定意見書一份在卷可憑。是以
  ，上訴人雖辯以其雖未考領駕照，惟本件係被上訴人自後追撞，其肇事當時並無過
  失云云，乃不足採。
四、按因故意或過失不法侵害他人之權利者，負損害賠償責任；又不法侵害他人之身
    體或健康者，對於被害人因此喪失或減少勞動能力，或增加生活上之需要時，應
    負損害賠償責任；又不法侵害他人之身體、健康、名譽、自由、信用、隱私、貞
    操或不法侵害其他人格法益而情節重大者，被害人雖非財產上之損害，亦得請求
    賠償相當之金額，民法第一百八十四條第一項前段、第一百九十三條第一項、第
    一百九十五條第一項前段分別定有明文。本件被上訴人過失不法侵害上訴人之身
    體，則依上開規定，被上訴人自應賠償上訴人之損害，爰就上訴人得請求之賠償
    項目及金額，分別審酌如後：
(一)醫療費用︰上訴人因本件過失傷害於高雄榮民總醫院、財團法人長庚紀念醫院高雄
  分院治療，分別自付花費醫療費用三萬七千六百三十九元、四百七十元，合計三萬
  八千一百元，此有住院收據（暨保險醫療明細）十五張可佐，且為被上訴人所不爭
  執，從而，上訴人主張其受有該額度醫療費用損害，堪予採信（其中一萬九千零五
  十元部分業經原審判決確定）。
(二)看護費用︰上訴人固提出其配偶丙○○出具之收據三張及丙○○之僱主出具請假二
  個月之證明書為證，惟據高雄榮民總醫院表示：上訴人因右髖臼骨骨折於九十一年
  三月二十三日住院、同年月二十六日行開放性復位術及鋼板固定，於同年四月八日
  出院，骨折癒合通常要三至六個月期間，需助行器或拐杖幫助行動，除三餐外，餘
  皆可自理等語，有該院九十三年四月十三日高總管字第０九三０００三五九四號函
  一份在卷足稽，足認上訴人並無聘用看護二十四小時照護生活起居之必要，是其主
  張看護費十六萬元，自非增加生活上之需要，其此部分請求為無理由，不應准許。
(三)電動床及助行器費用︰助行器支出七百元部分，確為上訴人骨折癒合期間所須，有
  上開高雄榮民總醫院函可稽，復為被上訴人所不爭執，自應認其有此部分損害（其
  中三百五十元部分業經原審判決確定）。至電動床部分，上訴人則未舉證以證實確
  為依醫囑而必須購買之物，自非增加生活上需要之費用，其請求為無理由，不應准
  許。
(四)無法工作之薪資損失：上訴人自九十一年三月二十三日起迄五月二十三日確因受傷
  未工作，而受有薪資八萬元損失一節，有被上訴人不爭執其真正之上訴人僱主慶安
  企業有限公司證明書可據，核與上訴人九十一年度綜合所得稅各類所得資料清單所
  載薪資總額相符，亦有財政部臺灣南區國稅局高雄縣分局九十二年四月二十三日南
  區國稅高縣四字第０九三００二六０四一號函一份在卷可證，足認上訴人確受有八
  萬元薪資之損害，逾此部分之金額則尚屬無據。原審判決被上訴人應給付上訴人無
  法工作之薪資損失八萬元部分已確定，上訴人復就未受有損失之八萬元上訴，顯無
  理由，不應准許。
(五)精神慰藉金部分：上訴人因本件道路交通事故而受有受有右髖臼骨骨折之傷害，須
  住院多日，且於骨折癒合期間須以助行器幫助行動，其肉體、精神確受痛苦，其係
  國小畢業、每月工作收入四萬元、無不動產；被上訴人國中肄業、原每月工作收入
  約四、五萬元、現任臨時工每日工資九百元、無不動產等一切情狀，為兩造所不爭
  執，並有稅務電子閘門財產所得調件明細表在卷可佐，本院審酌上開兩造之身份、
  地位、經濟能力及上訴人受傷之程度，認上訴人請求精神慰藉金以六萬元為適當（
  其中三萬元部分業經原審判決確定）。
五按損害之發生或擴大，被害人與有過失者，法院得減輕賠償金額，或免除之，民法
  第二百十七條定有明文。本件上訴人雖受有上開損害，惟其對本件肇事與被上訴人
  同有過失，業如前述，因此本院衡量兩造過失情節，認兩造應各負百分之五十之過
  失責任。而上開上訴人得主張損害之金額為十七萬八千八百元（三八一００＋七０
  ０＋八００００十六００００＝一七八八００），被上訴人僅應負責賠償百分之五
  十即八萬九千四百元，而原審已判決被上訴人應給付十二萬九千四百元確定，因此
  上訴人自不得再請求被上訴人給付。
六、綜上所述，上訴人依侵權行為之法律關係請求被上訴人再給付五十四萬一千四百
    元，及自九十二年六月十一日（即刑事附帶民事訴訟起訴狀繕本送達翌日）起至
    清償日止，按週年利率百分之五計算之利息，洵屬無據，不應准許。原審因而駁
    回上訴人上開請求，尚無不合，上訴意旨指摘原判決此部分不當，求予廢棄改判
    ，乃無理由，應予駁回其上訴。
七、據上論結，本件上訴為無理由，依民事訴訟法第四百四十九條第一項、第七十八
    條，判決如主文。
中　　　華　　　民　　　國　　九十三　　年　　　五　　　月　　 十九 　　日
                                                民事第三庭
~B1審判長法　官　張國彬
~B2      法　官　鄭月霞
~B3      法　官　謝靜雯
正本係照原本作成。
不得上訴。
中　　　華　　　民　　　國　　九十三　　年　　　五　　　月　　 十九　　 日
~B法院書記官　郭榮芳
